臺灣板橋地方法院交通事件裁定　　　　100年度交聲字第443號
異　議　人
即受處分人　林麗卿
上列異議人即受處分人因違反道路交通管理處罰條例案件，對於
交通部公路總局臺北區監理所板橋監理站於民國一百年一月二十
五日所為板監裁字第裁四一－Ｃ00000000號裁決，聲明
異議，本院裁定如下：
    主  文
原處分撤銷。
林麗卿不罰。
    理  由
一、按汽車駕駛人駕駛汽車肇事致人受傷或死亡者，應即採取救
    護措施及依規定處置，並通知警察機關處理，不得任意移動
    肇事汽車及現場痕跡證據，違反者處新台幣（下同）三千元
    以上九千元以下罰鍰；前項駕駛人肇事致人受傷而逃逸者，
    吊銷其駕駛執照，道路交通管理處罰條例第六十二條第三項
    前段、第四項分別定有明文。考其立法意旨，係為維護交通
    安全，加強救護，減少被害人之死傷，並促使駕駛人於肇事
    後，能對被害人即時救護所增設之規定，故除行為人於客觀
    上有肇事後未對傷者施以救護即離開現場，致被害人陷於危
    險狀態之行為外，尚須其主觀上有棄傷者於不顧，任令其危
    害擴大之認知及決意，始足當之；次按「法院受理有關交通
    事件，準用刑事訴訟法之規定」，道路交通管理處罰條例第
    八十九條前段定有明文，則刑事訴訟程序基本原則之一「罪
    疑唯輕原則」，於法院審理行為人違反道路交通管理處罰條
    例事件時，自當有其適用。易言之，法院於審理前揭事件，
    於踐行調查證據程序完畢後，為事實之認定時，如就原處分
    機關所認定之行為人違規事實仍有合理之訴訟上懷疑，而無
    行為人確有該當於道路交通管理處罰條例各該處罰條文之構
    成要件之確信者，即應本於訴訟上「對待證事實倘有懷疑，
    則從被告之利益作解釋」之證據法則，而對行為人為有利之
    認定。
二、本件受處分人即異議人林麗卿於民國九十九年八月十七日下
    午六時五分許，駕駛車號Ｐ三八－七三○號重型機車行經新
    北市○○區○○街八十五號前，因有「汽車駕駛人駕駛汽車
    肇事致人受輕傷而逃逸」之交通違規行為，經警以北縣警交
    大字第Ｃ00000000號舉發違反道路交通管理事件通
    知單（下稱本件舉發通知單）舉發。嗣受處分人未於九十九
    年九月四日應到案日期前向原處分機關自行繳納罰鍰或提出
    申訴，從而原處分機關乃於一百年一月二十五日依道路交通
    管理處罰條例第六十二條第三項（裁決書漏載第六十二條第
    三項）、第六十二條第四項、第六十七條第三項（裁決書漏
    載第六十七條第三項）及違反道路交通管理事件統一裁罰基
    準表之規定，裁處受處分人九千元罰鍰，吊銷駕駛執照，一
    年內不得考領駕駛執照。
三、異議人即受處分人林麗卿固於聲明異議狀中對於上述時間、
    地點肇事，嗣經警查獲舉發一事不否認，惟矢口否認有何違
    反道路交通管理處罰條例之行為，辯稱：伊騎乘機車是她（
    即范氏系）自己撞到伊之機車車頭而受傷，且當時伊有問她
    有沒有事，是她不說話，伊為何還要受裁罰等語。
四、經查：
  (一)異議人林麗卿於民國九十九年八月十七日下午六時五分許，
    騎乘車號Ｐ三八－七三○號重型機車，沿新北市○○區○○
    街東往西方向行駛，行經該街八十五號前時，本應注意車前
    狀況，又無不能注意之情狀，竟疏未注意及此，致所騎乘之
    重型機車車頭不慎撞及適欲由南往北方向橫越道路倒垃圾及
    資源回收之行人即被害人范氏系，其因而被撞擊倒地並受有
    左肩、左膝、右肘、右膝等傷害；異議人於肇事後，停留於
    現場，並於機車上查看范氏系受傷狀態，且多次詢問其傷勢
    ，惟均未獲得回應，又見其得以站起行走，異議人遂未得范
    氏系同意即自行離開現場，嗣經新北市政府警察局新莊分局
    新莊派出所員警通知異議人而於九十九年八月二十日到案說
    明等情，業經異議人於警詢及偵查中供述明確，復核與證人
    即被害人范氏系警詢、偵查中之證述相符，並有上開舉發通
    知單、新北市政府警察局新莊分局一百年二月二十三日新北
    警新交字第一○○○○○九三○五號函、道路交通事故現場
    圖、道路交通事故調查報告表(一)、(二)、道路交通事故肇事人
    自首情形記錄表、車號查詢重型機車車籍及行政院衛生署臺
    北醫院九十九年八月十七日診斷證明書各一份及道路交通事
    故照片九幀等附卷可稽，復經本院調閱臺灣板橋地方法院檢
    察署九十九年度偵字第二六六五七號公共危險案件卷宗核閱
    無誤，應堪認定。
  (二)然查，異議人林麗卿於騎乘重型機車不慎肇事致范氏系受傷
    之交通事故後，即停留於現場並於車上查看並關切范氏系傷
    勢乙節，既經上開證人范氏系於警詢、偵查中證述綦詳，堪
    認異議人供稱有停留於肇事現場並查看、詢問傷勢之事屬實
    ，雖異議人嗣因詢問范氏系傷勢未獲回應，又見其得以站起
    行走，而有未經范氏系同意而逕行離開肇事現場之客觀行為
    ，惟參酌異議人於肇事之時，係先行查看並詢問范氏系傷勢
    後，始驅車離去，復以范氏系雖受有傷害，惟仍得自行步行
    返家，精神狀況清楚，顯示其傷勢非鉅，縱異議人未通知警
    方到場處理，尚不致發生何項危險之情，再異議人於九十九
    年八月二十日與范氏系就過失傷害部分成立調解，業經范氏
    系於偵查中證述明確，亦有本院依職權調閱上開刑事偵查卷
    宗所附之九十九年八月二十日調解書一紙存卷可憑，足認異
    議人於肇事後並無隱匿身分逃逸而求脫免民、刑事責任之意
    ，是以其主觀上應無棄傷者於不顧，任令其危害擴大而逃逸
    之故意，又縱其客觀上有離去之事實，倘查無其他證據足認
    異議人主觀上存有肇事逃逸之故意，亦難遽以認定有何逃逸
    之行為，遑論逕援以首揭規定加以處罰，另本件肇事逃逸部
    分並經臺灣板橋地方法院檢察署檢察官基於異議人無肇事逃
    逸之故意同一理由，以九十九年度偵字第二六六五七號不起
    訴處分在案，有上開不起訴處分書及臺灣高等法院被告前案
    紀錄表各一紙附卷足參，復有新北市政府警察局新莊分局新
    莊派出所交通違規舉發申訴答辯報告表建請撤銷處分之意見
    ，顯見異議人上開所辯，應非無稽，足堪採信。
五、綜上所述，依卷存事證尚難憑以認定異議人有上述駕駛汽車
    肇事致人受傷而逃逸之情事。又本院復查無其他任何積極事
    證可資證明異議人確有本件所示違規行為，原處分機關未予
    以詳查，遽予裁罰，尚有未洽。從而，應認異議人提起本件
    異議為有理由，本院自應將原處分撤銷，另諭知異議人不罰
    ，以期適法。
據上論斷，應依道路交通事件處理辦法第十九條前段，裁定如主
文。
中    華    民    國   100    年    2     月    25    日
                       臺灣板橋地方法院交通法庭
                               法  官  王綽光
上正本證明與原本無異
如不服本裁定應於送達後5日內向本院提出抗告狀
                               書記官  許清秋
中    華    民    國   100    年    3     月    1     日